---
title: "US Elasticity Estimates"
author: "Dr. Paulo Gustavo Grahl, CFA"
date: "2022-04-11"
output: workflowr::wflow_html
editor_options:
  chunk_output_type: inline
---

```{r setup, include=FALSE}
knitr::opts_chunk$set(
  echo = FALSE,
  message = FALSE,
  warning = FALSE,
  fig.width = 9
)

options(knitr.kable.NA = '')
```

```{r startup, include=FALSE}
library(fpp3)
library(DatastreamDSWS2R)
library(micEconAids)
library(miscTools)

### Global variables
update.data <- FALSE

### Functions
get_data <-
  function(instrument,
           type,
           sdate = "1985-01-01",
           edate = Sys.Date(),
           freq = "D",
           update = FALSE) {
    fname  <- paste0(stringr::str_extract_all(instrument, "[:alnum:]")[[1]], collapse = "")
    fname2 <- paste0(stringr::str_extract_all(type, "[:alnum:]")[[1]], collapse = "") 
    
    # If file does not exist, force update/download
    if (!file.exists(paste0("data/goods-elasticity/", fname, "-", fname2, ".rds"))) update <- TRUE
    
    if (update) {
      mydsws <- dsws$new()
      mydsws$chunkLimit <- 50L
      xx <- mydsws$timeSeriesRequest(
        instrument = instrument,
        datatype = type,
        startDate = sdate,
        endDate = edate,
        frequency = freq
      )
      xx <- tibble(index = as.Date(zoo::index(xx)),
                        value = as.vector(xx),
      )
      saveRDS(xx, paste0("data/goods-elasticity/", fname, "-", fname2, ".rds"))
      return(xx)
    } else {
      xx <- readRDS(paste0("data/goods-elasticity/", fname, "-", fname2, ".rds"))
      return(xx)
    }
  }

# print 
myprint.aidsElas <- function( x, ... ) {

   cat( "\nDemand Elasticities " )

   if( x$priceIndex == "TL" ) {
      pxName <- "translog"
   } else if( x$priceIndex %in% c( "S", "SL" ) ) {
      pxName <- "Stone"
   } else if( x$priceIndex == "P" ) {
      pxName <- "Paasche"
   } else if( x$priceIndex %in% c( "L", "Ls" ) ) {
      pxName <- "Laspeyres"
   } else if( x$priceIndex == "T" ) {
      pxName <- "Tornqvist"
   } else {
      pxName <- "unknown"
   }

   if( x$method %in% c( "GA", "B1" ) ) {
      methodName <- "formulas of Green and Alston / Buse (first set)"
   } else if( x$method %in% c( "B2" ) ) {
      methodName <- "formulas of Buse (second set)"
   } else if( x$method %in% c( "Go", "Ch" ) ) {
      methodName <- "formulas of Goddard / Chalfant"
   } else if( x$method == "EU" ) {
      methodName <- "formulas of Eales and Unnevehr"
   } else if( x$method == "AIDS" ) {
      methodName <- "original AIDS formulas"
   } else {
      methodName <- paste( "unknown formula '", x$method, "'", sep = "" )
   }

   if( x$method %in% c( "AIDS", "EU" ) ) {
      cat( "(", methodName, ")\n", sep = "" )
   } else {
      cat( "(", methodName, " for ", pxName, " price index)\n", sep = "" )
   }

   cat( "Expenditure Elasticities\n" )
   kableExtra::kbl(x$exp, digits = 2, col.names = "elasticity") %>% 
     kableExtra::kable_classic(
    lightable_options = 'striped',
    full_width = F,
    position = "left"
    
    ) %>%
     print()
   
   cat( "\nMarshallian (uncompensated) Price Elasticities\n" )
   kableExtra::kbl(x$marshall, digits = 2) %>% 
        kableExtra::kable_classic(
    lightable_options = 'striped',
    full_width = F,
    position = "left"
    
    ) %>%
     print()
   
   cat( "\nHicksian (compensated) Price Elasticities\n" )
   kableExtra::kbl(x$hicks, digits = 2) %>% 
        kableExtra::kable_classic(
    lightable_options = 'striped',
    full_width = F,
    position = "left"
    
    ) %>%
     print()
   invisible( x )
}

myprint.aidsEst <- function( x, ... ) {
   cat( "<BR>Demand analysis with the Almost Ideal " )
   cat( "Demand System (AIDS)<br>" )
   cat( "Estimation Method: " )
   cat( my.aidsEstMethod( x$method, x$priceIndex ) )
   cat( "Coefficients:<br>" )
   #myprint.coef.aidsEst( coef( x ) )
   
   if( !is.null( coef(x)$alpha0 ) ){
      cat( "alpha_0<br>" )
      cat( coef(x)$alpha0, "<br>" )
   }
   cat( "alpha\n" )
   kableExtra::kbl(coef(x)$alpha, digits = 4, col.names = "alpha") %>% 
     kableExtra::kable_classic(
    lightable_options = 'striped',
    full_width = F,
    position = "left"
    
    ) %>%
     print()
   
   cat( "beta<br>" )
   kableExtra::kbl(coef(x)$beta, digits = 4, col.names = "beta") %>% 
     kableExtra::kable_classic(
    lightable_options = 'striped',
    full_width = F,
    position = "left"
    
    ) %>%
     print()
   
   cat( "gamma<br>" )
   kableExtra::kbl(coef(x)$gamma, digits = 4) %>% 
     kableExtra::kable_classic(
    lightable_options = 'striped',
    full_width = F,
    position = "left"
    
    ) %>%
     print()
   
   if( !is.null( coef(x)$delta ) ){
      cat( "delta<br>" )
      print( coef(x)$delta )
   }
   invisible( x )
}

my.aidsEstMethod <- function( method, priceIndex ) {

   if( priceIndex == "S" ) {
      result <- "Stone Index"
   } else if( priceIndex == "SL" ) {
      result <- "lagged Stone Index"
   } else if( priceIndex == "P" ) {
      result <- "Paasche Index"
   } else if( priceIndex == "L" ) {
      result <- "Laspeyres Index"
   } else if( priceIndex == "Ls" ) {
      result <- "simplified Laspeyres Index"
   } else if( priceIndex == "T" ) {
      result <- "Tornqvist Index"
   } else {
      result <- "unknown price index"
   }
   if( substr( method, 1, 2 ) == "LA" ) {
      result <- paste( "Linear Approximation (LA) with ",
         result, " (", priceIndex, ")\n", sep = "" )
   } else if( substr( method, 1, 2 ) %in% c( "MK", "IL" ) ) {
      result <- paste( "'Iterated Linear Least Squares Estimator' (IL)\n",
         "(starting with ", result, ", ", priceIndex, ")\n", sep = "" )
   } else {
      result <- paste( "unknown method with ", result, " (",
         priceIndex, ")\n", sep = "" )
   }

   return( result )
}
```

```{r load_data, include=FALSE}
# Nominal data 
consumption <- get_data('USNV6ZDW', 'X', freq = 'Y', update = update.data)
durables    <- get_data('USNPI87N', 'X', freq = 'Y', update = update.data)
nondurables <- get_data('USN63VRN', 'X', freq = 'Y', update = update.data)
food        <- get_data('USNVKKB7', 'X', freq = 'Y', update = update.data)
gasoline    <- get_data('USNUL6YL', 'X', freq = 'Y', update = update.data)
services    <- get_data('USN5OT60', 'X', freq = 'Y', update = update.data)

consumption_data <- bind_rows(
  consumption = consumption,
  durables = durables,
  nondurables = nondurables,
  food = food,
  gasoline = gasoline,
  services = services,
  .id = 'key'
) %>% 
  pivot_wider(names_from = 'key', values_from = 'value') %>% 
  drop_na()


# Price data
p_consumption <- get_data('USN71NHK', 'X', freq = 'Y', update = update.data)
p_durables    <- get_data('USN179NB', 'X', freq = 'Y', update = update.data)
p_nondurables <- get_data('USN5LCXL', 'X', freq = 'Y', update = update.data)
p_food        <- get_data('USNRZKRB', 'X', freq = 'Y', update = update.data)
p_gasoline    <- get_data('USNNW9G2', 'X', freq = 'Y', update = update.data)
p_services    <- get_data('USNTU5GK', 'X', freq = 'Y', update = update.data)

price_data <- bind_rows(
  consumption = p_consumption,
  durables = p_durables,
  nondurables = p_nondurables,
  food = p_food,
  gasoline = p_gasoline,
  services = p_services,
  .id = 'key'
) %>% 
  pivot_wider(names_from = 'key', values_from = 'value') %>% 
  drop_na() %>% 
  # normaliza preços para ter média 1 entre 1985 e 2019
  mutate(across(-starts_with('index'), ~ .x / mean(.x[1:35])))

share_data <- bind_rows(
  consumption = consumption,
  durables = durables,
  nondurables = nondurables,
  food = food,
  gasoline = gasoline,
  services = services,
  .id = 'key'
) %>% 
  pivot_wider(names_from = 'key', values_from = 'value') %>% 
  mutate(
    durables = durables / consumption,
    nondurables = nondurables / consumption,
    food = food / consumption,
    gasoline = gasoline / consumption,
    services = services / consumption) %>% 
  drop_na()


# Merge share and price
# calculate price for nondurable ex food and gasoline
# using laspeyres
# output prices and share data
# for the most detailed breakdown


db <- full_join(share_data, price_data, by = 'index', suffix = c('.share', '.price')) %>%
  mutate(
    corenondurable.share = nondurables.share - food.share - gasoline.share,
    nondurables.change = log(nondurables.price / lag(nondurables.price)),
    food.change = log(food.price / lag(food.price)),
    gasoline.change = log(gasoline.price / lag(gasoline.price)),
    corenondurable.change = nondurables.change 
    - lag(food.share)/lag(nondurables.share)*food.change
    - lag(gasoline.share)/lag(nondurables.share)*gasoline.change,
    corenondurable.price = if_else(is.na(corenondurable.change), 0 , corenondurable.change),
    corenondurable.price = cumsum(corenondurable.price),
    corenondurable.price = exp(corenondurable.price),
    # normaliza para preço = 1 de 1985 a 2019
    corenondurable.price = corenondurable.price/mean(corenondurable.price[1:35])
    ) %>%
  transmute(
    year = year(index),
    durables.price,
    food.price,
    gasoline.price,
    corenondurable.price,
    services.price,
    durables.share,
    food.share,
    gasoline.share,
    corenondurable.share,
    services.share,
    expenditure = consumption.share) 

rm(consumption, consumption_data, durables, food, gasoline, nondurables, p_consumption, p_durables, p_food, p_gasoline, p_nondurables, p_services, price_data, services, share_data)


```

## Introdução ao sistema de demanda

A ideia desta nota é tentar avaliar se o aumento no consumo de bens nos Estados Unidos no período pós-Covid reflete de fato o aumento de renda (efeito positivo) e o aumento de preços (efeito negativo), e tentar avaliar o que pode acontecer em 2022 e 2023.

Para isso o objetivo é estimar elasticidade preço e renda da demanda por bens.

Pesquisei rapidamente a literatura, e aparentemente o melhor ferramental utilizado em micro para estimar elasticidades (income e price elasticity) ainda é baseado no paper *An almost ideal demand system* publicado em 1980 pelo Angus Deaton (que ganhou o Nobel de economia em 2015). O modelo proposto por Deaton (AIDS) é uma paroximação de primeira ordem de qualquer sistema de demanda genérico, satisfaz o [axioma da escolha](https://www.oxfordreference.com/view/10.1093/oi/authority.20110803095437703) e resolve o problema da agregação, ou seja, as propriedades dos agregados refletem as propriedades esperadas do agente maximizador de utilidade. Com isso a demanda agregada pode ser considerada como se fosse o resultado das decisões racionais de um agente (consumidor) representativo.

O ponto de partida é representar as preferências via uma *função de custo*, que é obtida minimizando o gasto necessário para atingir um certo nível de utilidade.

$$
\ln m_t = \ln c(p_t, U_t) = \alpha_0 + \sum_i \alpha_i \ln p_{it} + \frac{1}{2}\sum_i \sum_j \gamma^*_{ij} \ln p_{it} \ln p_{jt} + U_t \beta_0 \prod_i p_{it}^{\beta_i}
$$ Onde $m_t$ é o gasto total, $P_{it}$ é o preço do bem $i$ no período $t$, $U_t$ é o nível de utilidade.

As derivadas parciais da função custo em relação a preços são as funções de [demanda (hicksiana):](https://en.wikipedia.org/wiki/Hicksian_demand_function)

$$
x_{it}(p_t, m_t) = \frac{\partial m_t}{\partial p_i} = \frac{m_t}{p_i} \left(\alpha_i + \frac{1}{2}\sum_j \left( \gamma^*_{ij} + \gamma^*_{ji}\right) \ln p_{jt} + \beta_i U_t\beta_0 \prod_k p_{kt}^{\beta_k} \right) 
$$

Mas o gasto total $\sum_i p_ix_{it}$ é equivalente a $m_t$ e reescrevendo $U_t$ em função de $p_t$ e $x_t$ (utilidade indireta) obtem-se:

$$
x_{it}(p_t, m_t) = \frac{\partial m_t}{\partial p_i} = \frac{m_t}{p_i} \left(\alpha_i + \sum_j \gamma_{ij}  \ln p_{jt} + \beta_i \ln\left(\frac{m_t}{P_t}\right) \right) 
$$

onde $P_t$ é dado por:

$$
\ln P_t = \alpha_0 + \sum_i \alpha_i \ln p_{it} + \frac{1}{2} \sum_i \sum_j \gamma_{ij} \ln p_{it} \ln p_{jt}
$$ e $\gamma_{ij} = \frac{1}{2}\left(\gamma^*_{ij} + \gamma^*_{ji} \right)$.

A equação de demanda pode ser simplificada considerand a participação de cada bem no gasto total:

$$
s_{it} = \frac{p_{it} . x_{it}(p_t, m_t)}{m_t} = \alpha_i + \sum_j \gamma_{ij} \ln p_{jt} + \beta_i \ln(m_t/P_t)
$$

Algumas restrições derivadas da maximização de utilidade do consumidor (agente representativo) impõem restrições nos coeficientes estimados. Em particular, a soma das participações tem que ser igual a 1, $\sum_i s_{it} = 1$. Esta condição é garantida se:

$$
\sum_i \alpha_i = 1; \qquad \sum_i \beta_i = 0; \qquad \sum_i \gamma_{ij} = 0 \quad \forall j
$$

A condição para não haver 'ilusão monetária' (se todos os preços e renda aumentarem na mesma proporção) é garantida por:

$$
\sum_j \gamma_{ij} = 0 \quad \forall i
$$

E por fim simetria da demanda hickisiana (compensada) é garantida por $\gamma_{ij} = \gamma_{ji} \quad \forall i,j$. As propriedades *aditividade*, *homogeneidade*, *negatividade de demanda compensada* e *simetria* são condições necessárias e suficientes para que o sistema de demanda tenha sido gerado por um consumidor que maximiza utilidade.

## Dados e estimação

A estimação é feita com dados anuais, desde 1985, e as categorias de consumo foram divididas em: duráveis, não duráveis e serviços. Não duráveis, por sua vez, foram subdivididos em: alimentos, gasolina e outros.

O gráfico abaixo mostra a participação de cada uma destas categorias no total de consumo. Serviços constituem a maior parte, seguido por duráves e outros não duráveis.

```{r echo=FALSE}
db %>% 
  select(year, durables.share, food.share, gasoline.share, corenondurable.share, services.share) %>% 
  pivot_longer(-year) %>% 
  mutate(name = stringr::str_remove(name, ".share")) %>%
  ggplot(aes(x = year, y = value, color = name)) +
  geom_line(size = 1) +
  geom_smooth(method = 'lm', se = FALSE, lty = 'dashed', formula = y ~ x) +
  scale_x_continuous(
    breaks = seq(1985, 2021, 2)
  ) +
  scale_y_continuous(
    breaks = scales::breaks_pretty(n = 15),
    labels = scales::label_percent(),
    sec.axis = dup_axis()
  ) +
  labs(
    title = "Householding spending",
    subtitle = "As a % of total consumption",
    color = NULL,
    x = NULL,
    y = NULL
  ) +
  theme(legend.position = 'bottom') +
  coord_cartesian(xlim = c(1985, 2021), ylim = c(0, 0.7), expand = FALSE)
  
```

Os gráficos abaixo mostram a evolução dos preços destas categorias. Fica claro o longo período de deflação em durables interrompido em 2021, bem como a aceleração na inflação de alimentos nos últimos dois anos.

```{r}
db %>% 
  select(year, durables.price, food.price, gasoline.price, corenondurable.price, services.price) %>% 
  pivot_longer(-year) %>% 
  mutate(name = stringr::str_remove(name, ".price")) %>%
  ggplot(aes(x = year, y = value, color = name)) +
  geom_line(size = 1) +
  #geom_smooth(method = 'lm', se = FALSE, lty = 'dashed', formula = y ~ x) +
  scale_x_continuous(
    breaks = seq(1985, 2021, 2)
  ) +
  scale_y_continuous(
    breaks = scales::breaks_pretty(n = 15),
    sec.axis = dup_axis(),
    trans = 'log'
  ) +
  labs(
    title = "Price level of consumption categories",
    subtitle = "index, period average = 1",
    color = NULL,
    x = NULL,
    y = NULL
  ) +
  theme(legend.position = 'bottom') +
  coord_cartesian(xlim = c(1985, 2021), expand = FALSE)

```

```{r}
db %>% 
  select(year, durables.price, food.price, corenondurable.price, services.price) %>% 
  mutate(across(ends_with(".price"), ~ .x / lag(.x) -1)) %>% 
  pivot_longer(-year) %>% 
  mutate(name = stringr::str_remove(name, ".price")) %>%
  ggplot(aes(x = year, y = value, fill = name)) +
  geom_bar(stat = 'identity', position=position_dodge()) +
  #geom_smooth(method = 'lm', se = FALSE, lty = 'dashed', formula = y ~ x) +
  scale_x_continuous(
    breaks = seq(1986, 2022, 2)
  ) +
  scale_y_continuous(
    breaks = scales::breaks_pretty(n = 15),
    sec.axis = dup_axis(),
    labels = scales::label_percent(accuracy = 0.1)
  ) +
  labs(
    title = "Price increase of consumption categories",
    subtitle = "% change",
    fill = NULL,
    x = NULL,
    y = NULL
  ) +
  theme(legend.position = 'bottom') +
  coord_cartesian(xlim = c(1985, 2022), expand = FALSE)

```

A estimação do sistema de demanda composto pelas categorias acima é feita substituindo a participação determinística no consumo $s_{it}$ pela participação observada $w_{it}$. A estimação é feita usando métodos não lineares devido ao índice de preços $P_t$.

$$
w_{it} = \alpha_i + \sum_j \gamma_{ij} \ln p_{jt} + \beta_i \ln(m_t/P_t) + u_{it}
$$

## Estimando as elasticidades

A amostra utilizada para estimação abaixo foi 1985 a 2019. Abaixo os coeficientes estimados:

```{r, results='asis'}
db.test <- data.frame(db[1:35,])
db.train <- data.frame(db[36:37,])

price.names <- c("services.price", "durables.price", "corenondurable.price", "food.price", "gasoline.price" )
share.names <- c("services.share", "durables.share", "corenondurable.share", "food.share", "gasoline.share")

# Iterative estimation
aids.result <- aidsEst(
  price.names,
  share.names,
  "expenditure",
  data = db.test,
  method = "IL",
  priceIndex = "T", 
  hom = TRUE, # força homogeneidade
  sym = TRUE, # força simetria
  ILmaxiter = 500)

myprint.aidsEst(aids.result)
#summary(aids.result)

```

### Aditividade, homogeneidade e simetria

Aditividade:

```{r echo=TRUE}
sum(coef(aids.result)$alpha)
```

```{r echo=TRUE}
sum(coef(aids.result)$beta)
```

```{r echo=TRUE, paged.print=TRUE}
colSums(coef(aids.result)$gamma)

```

Homogeneidade:

```{r echo=TRUE, paged.print=TRUE}
rowSums(coef(aids.result)$gamma) 
```

Simetria:

```{r echo=TRUE}
isSymmetric(coef(aids.result)$gamma, tol = 1e-10, check.attributes = FALSE)
```

Monotonicidade (negatividade de demanda compensada):

```{r echo=TRUE}
aidsMono(price.names, "expenditure", coef = coef(aids.result), data = db.test)
```

Ou seja, o sistema estimado satisfaz as condições necessárias e suficientes para que tenha sido gerado por um agente representativo maximizador de utilidade.

## Elasticidades

As definições das elasticidades estão abaixo. A elesticidade renda (gasto) é dada por:

$$
\eta_i = \frac{\partial x_i}{\partial m} \frac{m}{x_i}
$$

Marshallian (uncompensated) price elasticity:

$$
\Theta_{ij} = \frac{\partial x_i}{\partial p_j} \frac{p_j}{x_i}
$$

Hicksian (compensated) price elasticity:

$$
\Theta^*_{ij} = \Theta_{ij} + \eta_i * s_j
$$

Abaixo as eleasticidades estimadas a preço e quantidade de 2019.

```{r results='asis'}
pMeans <- colMeans(db.test[35, price.names])
wMeans <- colMeans(db.test[35, share.names])
aids.elas <- aidsElas(coef(aids.result), pMeans, wMeans, coefCov = vcov(aids.result), df = df.residual(aids.result))

myprint.aidsElas(aids.elas)
```

E a tabela abaixo mostra quais elasticidades são estatisticamente diferentes de zero:

```{r}
kableExtra::kbl(summary(aids.elas)$table[summary(aids.elas)$table[,4] <= 0.1,], digits = 2) %>% 
  kableExtra::kable_classic(
    lightable_options = 'striped',
    full_width = F,
    position = "left")
```

### Elasticidades - comentários

Elasticidade renda de todos as categorias é positiva (*bem normal*) exceto alimentos, cuja elasticidade renda é pequena (estatisticamente igual a zero). Bens duráveis e 'core' não duráveis são *bens de luxo* (elasticidade \> 1), enquanto que serviços e gasolina podem ser considerados *bens normais*.

A tabela abaixo mostra a elasticidade renda:

```{r}
renda <- aids.elas$exp
renda[aids.elas$expPval > 0.1] <- NA
kableExtra::kbl(renda, digits = 2, col.names = "income elasticity") %>% 
  kableExtra::kable_classic(
    lightable_options = 'striped',
    full_width = F,
    position = "left")
```

Nenhum dos bens analisados é *bem de Giffen*, ou seja, a demanda sempre cai com aumento do próprio preço. Desta vez gasoline é a exceção, com elasticidade preço zero.

Elasticidade preço para serviços (-0.7), duráveis (-0.3) e core não duráveis (-0.4) são maiores que -1, considerados *inelásticos a preço*. Alimentos (-1.2) são *elásticos a preço*. E gasolina tem elasticidade estatisticamente igual a zero (+0.1).

A tabela abaixo mostra a elasticidade preço (próprio):

```{r}
preco <- diag(aids.elas$marshall)
preco[diag(aids.elas$marshallPval) > 0.1] <- NA
names(preco) <- rownames(aids.elas$marshall)
kableExtra::kbl(preco, digits = 2, col.names = "price elasticity") %>% 
  kableExtra::kable_classic(
    lightable_options = 'striped',
    full_width = F,
    position = "left")
```

Para determinar se os bens são complementares ou substitutos o correto é olhar a demanda compensada (hicksian). A tabela abaixo contem as elasticidades preço da demanda compensada (itens estatisticamente zero estão com NA).

Mas os resultados obtidos são um pouco controversos. O sistema estimado implica que serviços é complementar a duráveis e alimentos. Implica também que alimentos e duráveis são bens complementares, e que gasolina e core não duráveis são complementares. Não parece fazer muito sentido.

```{r}
hicks <- aids.elas$hicks
hicks[aids.elas$hicksPval > 0.10] <- NA
diag(hicks) <- NA
kableExtra::kbl(hicks, digits = 2) %>% 
  kableExtra::kable_classic(
    lightable_options = 'striped',
    full_width = F,
    position = "left")
```

## Projeções

A tabela abaixo mostra o crescimento do gasto desde a Covid. Queda em 2020 seguida por um substancial aumento em 2021 por conta da renda disponível pelos estímulos.

```{r}
select(db, year, expenditure) %>% 
  mutate(growth = expenditure / lag(expenditure) -1) %>% 
  tail(5) %>%
  kableExtra::kbl(digits = 4) %>% 
  kableExtra::kable_classic(
    lightable_options = 'striped',
    full_width = F,
    position = "left")
```

Abaixo, vemos a variação de preços (inflação) das categorias:

```{r}
select(db, year, ends_with('.price')) %>% 
  mutate(across(ends_with('.price'), ~ round((.x / lag(.x) - 1)*100,1))) %>% 
  tail(5) %>%
  kableExtra::kbl() %>% 
  kableExtra::kable_classic(
    lightable_options = 'striped',
    full_width = F,
    position = "left")
```

Destaque para os preços de duráveis que aumentaram mais de 6% em 2021 e para o preço da gasolina, com queda grande em 2020 seguida por forte aumento em 2021. Alimentos também sairam um pouco do 'padrão' subindo mais de 3% em cada um dos últimos dois anos.

***Duráveis**:* considerando a elasticidade renda e eleasticidade preço estimadas, a quantidade consumida de duráveis deveria ter caído aproximadamente `r round(-2.64*1.58-0.29*(-0.8),1)`% em 2020 e subido `r round(12.1*1.58-0.29*6.3,1)` em 2021. Os valores observados estão na tabela abaixo.

```{r}
select(db, year, expenditure, durables.share, durables.price) %>% 
  mutate(q_durables = expenditure*durables.share / durables.price,
         q_durables = q_durables / lag(q_durables) - 1) %>%
  select(year, q_durables) %>% 
  tail(5) %>%
  kableExtra::kbl(digits = 4) %>% 
  kableExtra::kable_classic(
    lightable_options = 'striped',
    full_width = F,
    position = "left")
```

***Serviços***: já para serviços, as eleasticidades estimadas sugerem queda de `r  round(-2.64*0.97-0.75*(2.1),1)`% em 2020 e aumento de `r  round(12.1*0.97-0.75*3.3,1)`% em 2021. A tabela abaixo contem os valores observados. Em ambos os anos pós covid, a quantidade de serviços consumida ficou abaixo da projetada pelas elasticidades, provavelmente reflexo das restrições a mobilidade impostas pela pandemia.

```{r}
select(db, year, expenditure, services.share, services.price) %>% 
  mutate(q_services = expenditure*services.share / services.price,
         q_services = q_services / lag(q_services) - 1) %>%
  select(year, q_services) %>% 
  tail(5) %>%
  kableExtra::kbl(digits = 4) %>% 
  kableExtra::kable_classic(
    lightable_options = 'striped',
    full_width = F,
    position = "left")
```

Porém, essa hipótese de restrição a mobilidade pode ser contestada se olharmos o resíduo do modelo de demanda para serviços. O gráfico abaixo deixa claro que, mesmo antes da Covid, a demanda por serviços estava sendo superestimada pelo modelo.

```{r}
tibble(year = 1985:2019, 
       services_resid = aids.result$wResid[,'wResid1'] * db.test$expenditure) %>% 
  ggplot(aes(x = year, y = services_resid)) + 
  geom_line(size = 1) + 
  geom_point() +
  scale_y_continuous(
    breaks = scales::breaks_extended(n =12)
  ) +
  scale_x_continuous(
    breaks = scales::breaks_width(2)
  ) + 
  labs(
    title = "Residuals of services estimate",
    x = NULL,
    y = "$ bn"
  )
```

Olhando agora os resíduos do modelo para a demanda por duráveis, notamos que houve uma consistente subestimação da demanda nos últimos anos.

```{r}
tibble(year = 1985:2019, 
       durables_resid = aids.result$wResid[,'wResid2'] * db.test$expenditure) %>% 
  ggplot(aes(x = year, y = durables_resid)) + 
  geom_line(size = 1) + 
  geom_point() +
  scale_y_continuous(
    breaks = scales::breaks_extended(n =12)
  ) +
  scale_x_continuous(
    breaks = scales::breaks_width(2)
  ) + 
  labs(
    title = "Residuals of durables estimate",
    x = NULL,
    y = "$ bn"
  )
```

### Projeções completas

O exercício anterior foi uma tentativa aproximada de quantificar a demanda por duráveis e serviços, uma vez que não levou em conta outros preços na economia.

A tabela abaixo projeta o crescimento de quantidade esperado para os anos de 2020 e 2021 com base no modelo estimado de 1985 a 2019.

```{r}
scenario.covid <- aidsCalc(price.names, "expenditure", coef(aids.result), rbind(db.test[32:35,1:12], db.train))


q_fcast <- scenario.covid$quant
names(q_fcast) <- paste0("q_", stringr::str_replace(price.names, ".price", ""))

q_fcast <- tibble(year = 2016:2021, q_fcast) %>% 
  mutate(across(-year, ~ (.x / lag(.x) - 1)*100 )) %>% 
  drop_na() 

#print(q_fcast)
q_fcast %>% kableExtra::kbl(format.args = list(digits = 2)) %>%
  kableExtra::kable_classic(
    lightable_options = 'striped',
    full_width = F,
    position = "left")
```

E abaixo os valores de fato observados nestes anos:

```{r}
q_actual <- db %>%
  transmute(year, 
    q_services = expenditure*services.share / services.price,
    q_durables = expenditure*durables.share / durables.price,
    q_corenondurables = expenditure*corenondurable.share / corenondurable.price,
    q_food = expenditure*food.share / food.price,
    q_gasoline = expenditure*gasoline.share / gasoline.price,
    
    q_services = (q_services / lag(q_services) - 1)*100,
    q_durables = (q_durables / lag(q_durables) - 1)*100,
    q_corenondurables = (q_corenondurables / lag(q_corenondurables) - 1)*100,
    q_food = (q_food / lag(q_food) - 1)*100,
    q_gasoline = (q_gasoline / lag(q_gasoline) - 1)*100,
    ) %>% 
  tail(5)


#print(q_actual)
kableExtra::kbl(q_actual, format.args = list(digits = 2)) %>%
  kableExtra::kable_classic(
    lightable_options = 'striped',
    full_width = F,
    position = "left")
```

Abaixo o residuo, a diferença entre as quantidades observadas e a projetada pelo sistema de demanda.

```{r}
(q_actual - q_fcast) %>% 
  mutate(year = 2017:2021) %>%
  data.frame() %>%
  kableExtra::kbl(format.args = list(digits = 2)) %>%
  kableExtra::kable_classic(
    lightable_options = 'striped',
    full_width = F,
    position = "left"
    
    )

```

Posso fazer a mesma conta com os valores monetários ao invés de quantidade, usando o valor total de gasto realmente observado. Valores abaixo em USD bn.

```{r}
s_fcast <- scenario.covid$shares
names(s_fcast) <- paste0("s_", stringr::str_replace(price.names, ".price", ""))

s_fcast <- tibble(year = 2016:2021, s_fcast)

s_actual <- select(db, year, services.share, durables.share, corenondurable.share, food.share, gasoline.share) %>% 
  filter(year >= 2016) %>% 
  rename(s_services = services.share,
         s_durables = durables.share,
         s_conrenondurable = corenondurable.share,
         s_food = food.share,
         s_gasoline = gasoline.share)

s_resid <- round(((s_actual - s_fcast) * db$expenditure[32:37]) %>% 
  mutate(year = 2016:2021),0)

kableExtra::kbl(s_resid) %>%
  kableExtra::kable_classic(
    lightable_options = 'striped',
    full_width = F,
    position = "left")

```

## Estimando elasticidades (incluindo Covid)

Abaixo as elasticidades estimadas considerando o período todo de 1985 a 2021.

```{r}
# Iterative estimation
aids.result.full <- aidsEst(
  price.names,
  share.names,
  "expenditure",
  data = data.frame(db),
  method = "IL",
  priceIndex = "T", 
  hom = TRUE, # força homogeneidade
  sym = TRUE, # força simetria
  ILmaxiter = 500)
```

### Aditividade, homogeneidade e simetria (incluindo Covid)

Aditividade:

```{r echo=TRUE}
sum(coef(aids.result.full)$alpha)
```

```{r echo=TRUE}
sum(coef(aids.result.full)$beta)
```

```{r echo=TRUE, paged.print=TRUE}
colSums(coef(aids.result.full)$gamma)

```

Homogeneidade:

```{r echo=TRUE, paged.print=TRUE}
rowSums(coef(aids.result.full)$gamma) 
```

Simetria:

```{r echo=TRUE}
isSymmetric(coef(aids.result.full)$gamma, tol = 1e-10, check.attributes = FALSE)
```

Monotonicidade (negatividade de demanda compensada):

```{r echo=TRUE}
aidsMono(price.names, "expenditure", coef = coef(aids.result.full), data = data.frame(db))
```

Ou seja, o sistema estimado satisfaz as condições necessárias e suficientes para que tenha sido gerado por um agente representativo maximizador de utilidade.

Abaixo as eleasticidades estimadas a preço e quantidade de 2021.

```{r results='asis'}
pMeans21 <- colMeans(data.frame(db)[37, price.names])
wMeans21 <- colMeans(data.frame(db)[37, share.names])
aids.elas.full <- aidsElas(coef(aids.result.full), pMeans21, wMeans21, coefCov = vcov(aids.result.full), df = df.residual(aids.result.full))

myprint.aidsElas(aids.elas.full)
```

E a tabela abaixo mostra quais elasticidades são estatisticamente diferentes de zero:

```{r}
kableExtra::kbl(summary(aids.elas.full)$table[summary(aids.elas.full)$table[,4] <= 0.1,], digits = 2) %>% 
  kableExtra::kable_classic(
    lightable_options = 'striped',
    full_width = F,
    position = "left")
```

## Cenário para 2022

Para pensar no cenário de 2022 temos que fazer hipóteses sobre (a) aumento do gasto total e (b) variação de preços.

```{r echo=TRUE}
db.future <- db %>%
  add_case(
    year = 2022,
    durables.price       = tail(., 1)$durables.price      * 1,
    food.price           = tail(.,1)$food.price           * 1.035,
    gasoline.price       = tail(.,1)$gasoline.price       * 1,
    corenondurable.price = tail(.,1)$corenondurable.price * 1.01,
    services.price       = tail(.,1)$services.price       * 1.04,
    expenditure          = tail(.,1)$expenditure          * 1.1
  )
```

A tabela abaixo inclui a *projeção* para 2022 com base nas hipóteses acima descritas:

```{r}
scenario.2022 <- aidsCalc(price.names, "expenditure", coef(aids.result.full), data.frame(db.future))


q_2022 <- scenario.2022$quant
names(q_2022) <- paste0("q_", stringr::str_replace(price.names, ".price", ""))

q_2022 <- tibble(year = 1985:2022, q_2022) %>% 
  mutate(across(-year, ~ (.x / lag(.x) - 1)*100 )) %>% 
  drop_na() 

tail(q_2022) %>% kableExtra::kbl(format.args = list(digits = 2)) %>%
  kableExtra::kable_classic(
    lightable_options = 'striped',
    full_width = F,
    position = "left")
```

Em termos consolidados, e usando o *share* estimado para cada categoria, podemos inferir qual seria o crescimento real do consumo:

```{r}
tibble(
  year = 1986:2022,
  consumption_growth = rowSums(scenario.2022$shares[-1,] * q_2022[,2:6])
) %>%
  tail(5) %>%
  kableExtra::kbl(format.args = list(digits = 2)) %>%
  kableExtra::kable_classic(
    lightable_options = 'striped',
    full_width = F,
    position = "left")
```

O que implicaria, implicitamente, em um caminho para inflação como na tabela abaixo. O *pce* é calculado usando a média aritmética dos pesos de $w_{i,t}$ e $w_{i,t-1}$. 

```{r}
# completa o db.future com o share estimado
db.future.est <- db.future
db.future.est[38, 'services.share']       <-  scenario.2022$shares[38, 'w1']
db.future.est[38, 'durables.share']       <-  scenario.2022$shares[38, 'w2']
db.future.est[38, 'corenondurable.share'] <-  scenario.2022$shares[38, 'w3']
db.future.est[38, 'food.share']           <-  scenario.2022$shares[38, 'w4']
db.future.est[38, 'gasoline.share']       <-  scenario.2022$shares[38, 'w5']

# estima novamente incluindo o forecast para 2022
aids.result.est <- aidsEst(
  price.names,
  share.names,
  "expenditure",
  data = data.frame(db.future.est),
  method = "IL",
  priceIndex = "T", 
  hom = TRUE, # força homogeneidade
  sym = TRUE, # força simetria
  ILmaxiter = 500)


db.future.est %>%
  mutate(
    durables.inf       = durables.price       / lag(durables.price)       - 1,
    food.inf           = food.price           / lag(food.price)           - 1,
    gasoline.inf       = gasoline.price       / lag(gasoline.price)       - 1,
    corenondurable.inf = corenondurable.price / lag(corenondurable.price) - 1,
    services.inf       = services.price       / lag(services.price)       - 1, 
    pce = durables.inf       * (lag(durables.share) + durables.share)*0.5 +
          food.inf           * (lag(food.share) + food.share)*0.5 + 
          gasoline.inf       * (lag(gasoline.share) + gasoline.share)*0.5 +
          corenondurable.inf * (lag(corenondurable.share) + corenondurable.share)*0.5 +
          services.inf       * (lag(services.share) + services.share)*0.5,
    pce = pce * 100, 
    P = exp(aids.result.est$lnp), 
    infla = (P / lag(P) -1)*100
  ) %>% 
  select(year, pce, infla) %>%
  tail(6) %>%
   kableExtra::kbl(digits = 1) %>%
  kableExtra::kable_classic(
    lightable_options = 'striped',
    full_width = F,
    position = "left")

```

