---
title: "Us Consumption EDA"
author: "Dr. Paulo Gustavo Grahl, CFA"
date: "2022-05-09"
output: 
  workflowr::wflow_html:
    toc: false
editor_options:
  chunk_output_type: console
---

```{r setup, include=FALSE}
knitr::opts_chunk$set(
  echo = FALSE,
  message = FALSE,
  warning = FALSE,
  fig.width = 12
)

options(knitr.kable.NA = '')
```


```{r}
library(zoo)
library(tidyverse)
library(patchwork)
```


```{r}
plot_single <- function(db, prices, code, ytext = 120) {

  code.b <- stringr::str_replace(code, "C$", "G")
  
  xtitle <- db %>% filter(SeriesCode == code) %>% slice_tail() %>% pull(LineDescription)
  
  db %>%
    filter(SeriesCode == code) %>%
    select(SeriesCode, TimePeriod, DataValue) %>%
    left_join(
      filter(prices, SeriesCode == code.b) %>% select(TimePeriod, DataValue),
      by = 'TimePeriod'
    ) %>%
    mutate(q = DataValue.x / DataValue.y,
           q = q / mean(q) * 100) %>% 
  ggplot(aes(TimePeriod, q)) + 
  geom_line(size = 1) +
  geom_vline(xintercept = zoo::as.yearmon("Jan 2020"), lty = 'dashed') +
  #annotate("text", x = zoo::as.yearmon("Jan 2020"), y = ytext, label = "  Covid", hjust = 0) +
  scale_y_continuous(
    breaks = scales::breaks_extended(n = 10)
  ) +
  scale_x_yearmon(
    labels = scales::label_date_short(),
    breaks = scales::breaks_pretty(n =10)
  ) +
  labs(
    title = glue::glue("Quantity of: {xtitle}"),
    x = NULL,
    y = "index (avg = 100)",
    color = NULL
  ) +
  theme(legend.position = 'bottom')
}

plot_list <- function(tickers, cdata, pdata, sdate = "Jan 2016") {
  
  tickers.b <- stringr::str_replace(tickers, "C$", "G")
  
  
  df <- cdata %>%
    filter(SeriesCode %in% tickers) %>%
    select(SeriesCode, LineDescription, TimePeriod, DataValue) %>%
    distinct(SeriesCode, TimePeriod, DataValue, .keep_all = TRUE) %>%
    mutate(SeriesCode = stringr::str_replace(SeriesCode, "C$", "G")) %>% 
    left_join(
      filter(prices, SeriesCode %in% tickers.b) %>%
        select(SeriesCode, LineDescription, TimePeriod, DataValue) %>% 
        distinct(SeriesCode, TimePeriod, DataValue, .keep_all = TRUE),
      by = c('SeriesCode', 'LineDescription', 'TimePeriod')
    ) %>%
    group_by(SeriesCode, LineDescription) %>% 
    mutate(q = DataValue.x / DataValue.y,
           q = q / mean(q) * 100) %>% 
    filter(TimePeriod >= sdate) 
  
  ford <- df %>% slice_tail(n=12) %>% 
    summarize(total = sum(DataValue.x), .groups = 'drop') %>% 
    arrange(desc(total)) %>% pull(LineDescription)
  
  df <- df %>% mutate(
    LineDescription = forcats::as_factor(LineDescription),
    LineDescription = forcats::fct_relevel(LineDescription, ford))  
  
  df %>% 
    ggplot(aes(x=TimePeriod, y = q)) +
    geom_line(size=1) +
    geom_point() +
    geom_smooth(method = lm, formula = y ~x, se = FALSE, data = filter(df, TimePeriod < "Jan 2020"), fullrange = TRUE) +
    geom_vline(xintercept = zoo::as.yearmon("Jan 2020"), lty = 'dashed') +
      scale_y_continuous(
    breaks = scales::breaks_extended(n = 10),
    sec.axis = dup_axis(name = NULL)
  ) +
  scale_x_yearmon(
    labels = scales::label_date_short(),
    breaks = scales::breaks_pretty(n =10)
  ) +
    labs(
      title = "Household Consumption",
      subtitle = "dashed line: Covid",
      x = NULL,
      y = "index (avg = 100)"
    ) +
    facet_wrap(vars(LineDescription), ncol = 2)
  }

```



## Introduction

O objetivo desta análise é verificar quais itens da cesta de consumo estão muito fora da tendência pré-covid. 

```{r}
pceboard <- pins::board_folder("D:/RData/BEA")
consumption <- pins::pin_read(pceboard, "U20405_M")
prices <- pins::pin_read(pceboard, "U20404_M")

# select terminal nodes
# NOTE: need to keep lines <= 331
#       as there are duplicated
nodes <- c(7, 8, 9, 11, 15, 18, 23, 24, 25, 26, 28, 29, 31, 32, 34, 35, 39, 40, 41, 42, 45, 47, 48, 49, 50, 52, 53, 55, 56, 57, 58, 59, 62, 63, 65, 66, 67, 68, 69, 75, 76, 78, 79, 80, 81, 82, 84, 85, 86, 87, 89, 90, 91, 92, 93, 95, 96, 98, 99, 100, 101, 104, 105, 106, 108, 109, 110, 112, 115, 121, 122, 123, 125, 126, 127, 128, 130, 131, 132, 133, 134, 136, 137, 138, 139, 141, 142, 143, 152, 158, 161, 162, 165, 166, 168, 169, 172, 173, 175, 176, 177, 182, 183, 184, 186, 187, 190, 193, 194, 195, 196, 199, 201, 202, 203, 204, 205, 206, 209, 210, 212, 213, 214, 215, 217, 218, 219, 220, 222, 223, 225, 226, 227, 229, 230, 231, 236, 240, 241, 242, 243, 244, 248, 249, 253, 254, 255, 257, 258, 266, 267, 269, 270, 273, 277, 281, 282, 283, 285, 286, 287, 290, 291, 293, 294, 295, 297, 299, 300, 301, 302, 303, 304, 307, 308, 310, 311, 312, 314, 316, 317, 318, 319, 320, 321, 322, 323, 324, 326, 327, 328, 329, 330, 331
)

durable_nodes <- nodes[nodes <= 69]
nondurable_nodes <- nodes[nodes >= 70 & nodes <= 147]
services_nodes <- nodes[nodes >= 148 & nodes <= 339]

# select codes based on latest data
nodes_code <- consumption %>%
  filter(TimePeriod == "Mar 2022", LineNumber %in% nodes) %>% 
  pull(SeriesCode)

durable_code <- consumption %>%
  filter(TimePeriod == "Mar 2022", LineNumber %in% durable_nodes) %>% 
  pull(SeriesCode)

nondurable_code <- consumption %>%
  filter(TimePeriod == "Mar 2022", LineNumber %in% nondurable_nodes) %>% 
  pull(SeriesCode)

services_code <- consumption %>%
  filter(TimePeriod == "Mar 2022", LineNumber %in% services_nodes) %>% 
  pull(SeriesCode)




# check to see if all nodes sum to total (ex NPISHs)
total_consumption <- consumption %>% 
  filter(SeriesCode %in% c("DPCERC", "DNPIRC")) %>% 
  select(TimePeriod, SeriesCode, DataValue) %>% 
  pivot_wider(names_from = SeriesCode, values_from = DataValue) %>% 
  transmute(TimePeriod, total.consumption = DPCERC - DNPIRC)

# Visual inspection. 
# small error since Jan 1987. 
# ZERO error after Jan 2007
# consumption %>% 
#   filter(SeriesCode %in% nodes_code, TimePeriod >= "Jan 2005") %>% 
#   select(TimePeriod, SeriesCode, DataValue) %>% 
#   distinct() %>%
#   group_by(TimePeriod) %>% 
#   summarize(total = sum(DataValue)) %>% 
#   left_join(total_consumption, by = 'TimePeriod') %>% 
#   mutate(gap = (total - total.consumption)/total.consumption) %>% view
#   ggplot(aes(x=TimePeriod, y = gap)) + 
#   geom_line()


# Limit data to start 2007
consumption_data <- filter(consumption, TimePeriod >= "Jan 2007")

```

A tabela abaixo mostra os principais ítens consumidos nos últimos 12 meses para duráveis:
```{r echo=FALSE}
# Largest consumption itens in the last 12 months
consumption_12m <- total_consumption %>% 
  slice_tail(n=12) %>% pull(total.consumption) %>% mean()

consumption_data %>% 
  filter(SeriesCode %in% durable_code) %>% 
  distinct(TimePeriod, SeriesCode, DataValue, .keep_all = TRUE) %>% 
  group_by(LineDescription) %>% 
  slice_tail(n = 12) %>% 
  summarize(value = mean(DataValue)) %>%
  mutate(share = value / consumption_12m * 100) %>% 
  arrange(desc(value)) %>% 
  mutate(value = scales::label_dollar()(value)) %>% 
  slice_head(n=20) %>% 
  kableExtra::kbl(format = 'html', digits = 1, align = 'lrr') %>% 
  kableExtra::kable_classic(full_width = FALSE)

```

A tabela abaixo mostra os principais ítens consumidos nos últimos 12 meses para não-duráveis:
```{r echo=FALSE}
consumption_data %>% 
  filter(SeriesCode %in% nondurable_code) %>% 
  distinct(TimePeriod, SeriesCode, DataValue, .keep_all = TRUE) %>% 
  group_by(LineDescription) %>% 
  slice_tail(n = 12) %>% 
  summarize(value = mean(DataValue)) %>%
  mutate(share = value / consumption_12m * 100) %>% 
  arrange(desc(value)) %>% 
  mutate(value = scales::label_dollar()(value)) %>% 
  slice_head(n=20) %>% 
  kableExtra::kbl(format = 'html', digits = 1, align = 'lrr') %>% 
  kableExtra::kable_classic(full_width = FALSE)
```

A tabela abaixo mostra os principais ítens consumidos nos últimos 12 meses para serviços:
```{r echo=FALSE}
consumption_data %>% 
  filter(SeriesCode %in% services_code) %>% 
  distinct(TimePeriod, SeriesCode, DataValue, .keep_all = TRUE) %>% 
  group_by(LineDescription) %>% 
  slice_tail(n = 12) %>% 
  summarize(value = mean(DataValue)) %>%
  mutate(share = value / consumption_12m * 100) %>% 
  arrange(desc(value)) %>% 
  mutate(value = scales::label_dollar()(value)) %>% 
  slice_head(n=20) %>% 
  kableExtra::kbl(format = 'html', digits = 1, align = 'lrr') %>% 
  kableExtra::kable_classic(full_width = FALSE)
```

## Correlação entre os itens de consumo 

O gráfico abaixo mostra qual o percentual da variância do consumo mensal explicado pelo primeiro componente principal dos 194 itens de consumo. A dinâmica do consumo ainda está claramente 'anormal'.

```{r}
W <- 2 # years
pca_data <- consumption_data %>% 
  filter(SeriesCode %in% nodes_code) %>% 
  distinct(TimePeriod, SeriesCode, DataValue) %>% 
  pivot_wider(names_from = SeriesCode, values_from = DataValue) %>% 
  mutate(across(-TimePeriod, ~.x / lag(.x) -1 )) %>% 
  drop_na() %>% 
  rsample::sliding_window(lookback = W*12-1, complete = TRUE)
  
consumption_pca <- pca_data %>% 
  mutate(
    dd = map(splits, ~rsample::analysis(.x)),
    pca = map(dd, ~prcomp(.x %>% select(-TimePeriod), center = TRUE, scale = TRUE)),
    eigen = map(pca, ~broom::tidy(.x, matrix = 'eigenvalues')),
    index = zoo::yearmon(map_dbl(dd, ~slice_tail(.x, n = 1)$TimePeriod)),
    PC1 = map_dbl(eigen, ~filter(.x, PC==1)$cumulative),
    fit = map(pca, ~broom::augment(.x))) 

consumption_pca %>% 
  ggplot(aes(index, PC1)) + 
  geom_line(size = 1) +
  scale_y_continuous(
    labels = scales::label_percent(),
    breaks = scales::breaks_extended(n = 10)
  ) +
  labs(
    title = "Montly changes in personal consumption",
    subtitle = glue::glue("% of consumption variance explained by 1st PC ({W}-year rolling window)"),
    x = NULL,
    y = NULL
  )
```


## Consumo

Abaixo o consumo real (quantidade) dos itens mais consumidos em cada uma das categorias: duráveis, não-duráveis e serviços.

### Duráveis
```{r}
dlist <- c("DNWTRC", "DUTRRC", "DFNRRC", "DCPSRC", "DSPGRC", "DJLYRC")
plot_list(dlist, consumption_data, prices)
```

### Não duráveis
```{r}
ndlist <- c("DRXDRC", "DMFLRC", "DWGCRC", "DOFDRC", "DMBCRC", "DBAKRC")
plot_list(ndlist, consumption_data, prices)
```

### Serviços
```{r}
slist <- c('DOWNRC', 'DNPHRC', 'DPHYRC', 'DTENRC', 'DMLSRC', 'DMOERC')
plot_list(slist, consumption_data, prices)
```

## Gap

Abaixo o cálculo dos 'gaps' em dólares
```{r}

```

