---
title: "Taylor Rules!"
author: "pgg1309"
date: "2022-04-29"
output: workflowr::wflow_html
editor_options:
  chunk_output_type: console
---

```{r setup, include=FALSE}
knitr::opts_chunk$set(
  echo = FALSE,
  message = FALSE,
  warning = FALSE,
  fig.width = 9
)

options(knitr.kable.NA = '')
```


```{r startup, include=FALSE}
library(fpp3)
library(readr)

# Gap Measures
gap_data <- read_csv("data/us-taylor-rule/GapMeasures.csv", 
    col_names = FALSE, col_types = cols_only(X1 = col_date(format = "%m/%d/%Y"), 
        X2 = col_number(), X6 = col_number(), 
        X19 = col_number()), skip = 2) %>% 
  drop_na(X1) %>%
  rename(index = X1, ygap = X2, ugap = X6, egap = X19) %>% 
  mutate(
    index = yearquarter(index),
    # measure imported is twice u gap
    ugap = ugap / 2,
    # measure is twice e/pop gap
    egap = egap / 2)
  


# Shadow Rate
# https://www.atlantafed.org/-/media/documents/datafiles/cqer/research/wu-xia-shadow-federal-funds-rate/WuXiaShadowRate.xlsx

rates_data <- read_csv(
  "data/us-taylor-rule/WuXiaShadowRate.csv",
  col_names = FALSE,
  col_types = cols_only(
    X1 = col_character(),
    X2 = col_number(),
    X3 = col_number()
  ),
  skip = 1
) %>%
  mutate(
    m = seq(from = as_date("1960-01-01"), along.with = X1, by = '1 month'), .before = 1
    ) %>%
  group_by(index = yearquarter(m)) %>%
  summarize(eff = mean(X2), shadow = mean(X3)) %>%
  # replace shadow with eff before it is calculated
  mutate(shadow = if_else(is.na(shadow), eff, shadow))


# Natural rate
rstar_data <-
  read_csv(
    "data/us-taylor-rule/NaturalRatesMeasures.csv",
    col_names = FALSE,
    col_types = cols_only(
      X1 = col_date(format = "%m/%d/%Y"),
      X2 = col_number(),
      X5 = col_number(),
      X6 = col_number(),
      X8 = col_number(),
      X10 = col_number()
    ),
    skip = 2,
    na = c("#N/A", "")
  ) %>%
  rename(
    index = X1,
    rstar2 = X2,
    rstarLW1 = X5,
    rstarLW2 = X6,
    rstarHLW = X8,
    rstarLM = X10
  ) %>%
  drop_na(index) %>% 
  mutate(index = yearquarter(index))



# data from https://www.atlantafed.org/cqer/research/taylor-rule
#   PTR - 10-year expected PCE price inflation (Survey of Professional Forecasters)
#   obtained from FRB HISTDATA.TXT

inflation_data <-
  read_csv(
    "data/us-taylor-rule/InflationMeasures.csv",
    col_names = FALSE,
    col_types = cols_only(
      X1 = col_date(format = "%m/%d/%Y"),
      X2 = col_number(),
      X3 = col_number(),
      X11 = col_number()
    ),
    skip = 2,
    na = c("#N/A", "")
  ) %>%
  rename(index = X1, core.pce = X2, pce = X3, spf = X11) %>% 
  mutate(index = yearquarter(index))


```




## Introdução

O objetivo dessa nota é estimar, de forma simples, uma *regra de Taylor* para a economia americana. O ponto de partida é uma regra flexível na forma utilizada por *Smets and Wouters (2007)*:

$$
r_t =\rho r_{t-1} + (1-\rho)\left[\phi_\pi \pi_t + r_y (y_t - y_t^p)\right] + r_\Delta \left[  (y_y - y_t^p) - (y_{t-1} - y_{t-1}^p) \right] + \varepsilon_t^r
$$
onde $\rho$ captura o grau de suavização da taxa de juros, $y_t^p$ é o PIB potencial e $\varepsilon_t$ é um processo autoregressivo de primeira ordem.

$$
\varepsilon_t^r = \rho_r \varepsilon_{t-1}^r + \eta_t^r
$$

Esta formulação permite incorporar tanto choques persistentes de política monetária quanto inércia.

## Estimação

Na prática, a equação estimada será 

$$
r_t = \theta_1 r_{t-1} + \theta_2 \pi_t + \theta_3 \tilde{y}_t + \theta_4 \tilde{y}_{t-1} + \epsilon_t^r
$$
onde $\theta_1 = \rho$, $\theta_2 = (1-\rho)\phi_\pi$, $\theta_3 = (1-\rho)r_y + r_\Delta$, e $\theta_4 = -r_\Delta$, e $\tilde{y}_t = y_t - y_t^p$.


Em geral, estimar a regra de Taylor por mínimos quadrados (OLS) produz estimativas inconsistentes para os parâmetros. Tanto inflação quanto output gap respondem (em tese) a taxa de juros e portanto há um problema de endogeneidade (os regressores são correlacionados com o resíduo) o que resultaria em coeficientes viesados.  

O artigo *[Taylor Rule Estimation by OLS (2021)](https://www.frbsf.org/economic-research/publications/working-papers/2018/11/)* sugere que o viés introduzido pela estimação OLS é pequeno, pois é função da fração (pequena) da variância da inflação que é explicada pelos choques de política monetária. Em outras palavras, choques de política monetária tem pouco impacto tanto em inflação quanto no hiato do produto limitando, portanto, o problema da endogeneidade. Além disso, os autores destacam que as funções impulso-resposta  produzidas quando utilizam os coeficientes estimados por mínimos quadrados são muito parecidas com as *verdadeiras* funções impulso resposta (claro, considerando o mundo verdadeiro como o DSGE especificado).

## Variáveis

### Inflação

A inflação utilizada no modelo acima é definida como o desvio da meta, $\pi_t = \bar{\pi}_t - \pi_t^*$. Como inflação observada usaremos: PCE e core PCE. E como meta considero 2% e o dado do Survey of Professional Forecasters.

```{r}
inflation_data %>%
  mutate(two = 2) %>%
  pivot_longer(-index) %>%
  ggplot(aes(x = index, y = value, color = name)) +
  geom_line(size = 1) +
  scale_x_yearquarter(breaks = scales::breaks_pretty(n = 15)) +
  scale_y_continuous(
    breaks = scales::breaks_extended(n = 15),
    labels = scales::label_percent(scale = 1)
  ) +
  labs(
    title = "Inflation measures and targets",
    x = NULL,
    y = NULL,
    color = NULL
  ) +
  theme(legend.position = 'bottom')
```

### Taxa de juros

As taxas de juros utilizadas serão  o *fed funds* efetivo e a taxa *shadow* que tenta incorporar o efeito das políticas monetárias não convencionais em uma medida de taxa overnight. 

```{r}
rates_data %>% 
  pivot_longer(-index) %>% 
  ggplot(aes(x = index, y = value, color = name)) +
  geom_line(size = 1) + 
  scale_x_yearquarter(breaks = scales::breaks_pretty(n = 15)) + 
  scale_y_continuous(
    breaks = scales::breaks_extended(n = 15),
    labels = scales::label_percent(scale = 1)
  ) + 
  labs(
    title = "Interest rates",
    x = NULL,
    y = NULL, 
    color = NULL
  ) + 
  theme(legend.position = 'bottom')
```

### Taxa de juros 'natural'

As taxas de juros 'natural' normalmente utilizadas são: 2%, Laubach-Williams model 1-sided, Laubach-Williams model 2-sided, Holston-Laubach-Williams model, Lubik-Matthes model. O gráfico abaixo ilustra estas taxas:

```{r}
rstar_data %>% 
   pivot_longer(-index) %>% 
  ggplot(aes(x = index, y = value, color = name)) +
  geom_line(size = 1) + 
  scale_x_yearquarter(breaks = scales::breaks_pretty(n = 15)) + 
  scale_y_continuous(
    breaks = scales::breaks_extended(n = 15),
    labels = scales::label_percent(scale = 1)
  ) + 
  labs(
    title = "Natural interest rates",
    x = NULL,
    y = NULL, 
    color = NULL
  ) + 
  theme(legend.position = 'bottom')
```

### Taxa de juros 'nominal natural'

Vou considerar a média entre LW1, LW2 e HLW como sendo 'a' medida de juro real neutro. O gráfico abaixo então compara a taxa de juros efetiva (shadow) com o que seria a taxa de juros 'nominal natural', construida utilizando a expectativa de inflação do SPF. 

```{r}
rstar_data %>%
  transmute(index, rstar = (rstarLW1 + rstarLW2 + rstarHLW) / 3) %>%
  full_join(select(inflation_data, index, spf), by = 'index') %>%
  mutate(natural = rstar + spf) %>% 
  drop_na() %>% 
  full_join(select(rates_data, index, shadow), by = 'index') %>% 
  select(index, natural, shadow) %>% 
  pivot_longer(-index) %>%
  drop_na() %>%
  ggplot(aes(x = index, y = value, color = name)) +
  geom_line(size = 1) +
  scale_x_yearquarter(breaks = scales::breaks_pretty(n = 15)) +
  scale_y_continuous(
    breaks = scales::breaks_extended(n = 15),
    labels = scales::label_percent(scale = 1)
  ) +
  labs(
    title = "Interest rates",
    x = NULL,
    y = NULL,
    color = NULL
  ) +
  theme(legend.position = 'bottom')
```

### Hiato do produto

Várias métricas de hiato podem ser consideradas. Abaixo as métricas calculadas pelo CBO: hiato do produto, hiato do desemprego e hiato do emprego.

```{r}
gap_data %>%
  pivot_longer(-index) %>%
  drop_na() %>%
  ggplot(aes(x = index, y = value, color = name)) +
  geom_line(size = 1) +
  geom_hline(yintercept = 0, lty = 'dashed') +
  scale_x_yearquarter(breaks = scales::breaks_pretty(n = 15)) +
  scale_y_continuous(
    breaks = scales::breaks_extended(n = 15),
    labels = scales::label_percent(scale = 1)
  ) +
  labs(
    title = "Gap Measures",
    x = NULL,
    y = NULL,
    color = NULL
  ) +
  theme(legend.position = 'bottom')
```


